【裁判字號】    98,交易,824
【裁判日期】    990125
【裁判案由】    過失傷害
【裁判全文】
臺灣板橋地方法院刑事判決             98年度交易字第824號
公  訴  人  臺灣板橋地方法院檢察署檢察官
被      告  乙○○
上列被告因過失傷害案件，經檢察官提起公訴（98年度偵字第
28287 號），嗣因被告就被訴事實為有罪之陳述，本院告知被告
簡式審判程序之旨，並聽取當事人之意見後，裁定改任依簡式審
判程序進行，本院判決如下：
    主  文
乙○○從事業務之人，因業務上之過失傷害人，處拘役伍拾日，
如易科罰金，以新台幣壹仟元折算壹日。
    事  實
一、乙○○為職業司機，為從事駕駛業務之人，下班期間於民國
    九十八年八月二日十三時許，駕駛車牌號碼9517-EG 號自用
    小客車，沿臺北縣五股鄉○○路往中興路三段一巷方向行駛
    ，行經台北縣五股鄉○○路○段一巷與疏洪北路一號巷口時
    ，因已逾越該巷口而欲倒車後再駛入該疏洪北路巷內之遊覽
    車停車場，理應注意汽車倒車時，應顯示倒車燈光或手勢後
    ，謹慎緩慢後倒，並應注意其他車輛及行人，且依當時天候
    係晴天，路面乾躁，且屬日間有自然光線，視距良好，且道
    路無任何缺陷與障礙，並無不能注意之情事，詎乙○○竟疏
    於注意，貿然倒車，不慎撞擊行經其後方之甲○○，致甲○
    ○倒地，並受有頭部外傷、胸腹部挫傷、右大腿多處撕裂傷
    合併血腫及右上臂擦傷等傷害。乙○○於肇事後旋將甲○○
    送醫急救，並報警處理，且在獲報趕赴肇事現場處理之台北
    縣政府警察局蘆洲分局更寮派出所警員到達時，即對於尚未
    發覺何人犯罪之警員，向處理警員承認其係駕車肇事者，並
    接受本院裁判。
二、案經乙○○訴由臺北縣政府警察局蘆洲分局移送臺灣板橋地
    方法院檢察署檢察官偵查起訴。
    理  由
壹、程序方面：
    按除被告所犯為死刑、無期徒刑、最輕本刑為三年以上有期
    徒刑之罪或高等法院管轄第一審案件者外，於第一次審判期
    日前之準備程序進行中，被告先就被訴事實為有罪之陳述時
    ，審判長得告知被告簡式審判程序之旨，並聽取當事人、代
    理人、辯護人及輔佐人之意見後，裁定進行簡式審判程序，
    刑事訴訟法第二百七十三條之一第一項定有明文。經核本件
    被告所犯係死刑、無期徒刑、最輕本刑為三年以上有期徒刑
    以外之罪，其於準備程序中就被訴事實為有罪之陳述，經法
    官告知簡式審判程序之旨，並聽取公訴人、被告之意見後，
    本院爰依首揭規定，裁定進行簡式審判程序，合先敘明。
貳、實體方面：
一、訊據被告乙○○對於上揭事實坦承不諱，核與告訴人甲○○
    所訴情節相符，且有臺北縣政府警察局蘆洲分局道路交通事
    故調查報告表(一)、(二)、道路交通事故現場圖及交通事故訪談
    紀錄表、肇事現場暨車損照片十二幀在卷可稽；而告訴人即
    被害人甲○○確係因本件車禍致受有前揭傷害等情，則有衛
    生署台北醫院診斷證明書一紙附卷為憑，自堪認被告自白與
    事屬相符，堪採為證據。次汽車倒車時，應顯示倒車燈光或
    手勢後，謹慎緩慢後倒，並應注意其他車輛及行人，道路交
    通安全規則第一百十條第二款規定綦詳，且依當時天候係晴
    天，路面乾躁，且屬日間有自然光線，視距良好，且道路無
    任何缺陷與障礙，有在卷之道路交通事故調查報告表(一)可資
    憑信（參見偵卷第二十七頁），故依其所坐駕駛座，自可透
    過其所駕駛之自用小客車之左、右及車室內後視鏡觀察該車
    後方道路之其他利用情形，是其顯能注意首開規定，並能注
    意，且無不能注意情事。被告疏於注意及此，而致告訴人受
    有前述傷害，是有過失，而該過失與告訴人之傷害結果間，
    復有相當之因果關係，被告自應負其過失責任。
二、綜上所見，被告之過失傷害行為，事證業臻明確，犯行堪以
    認定，應依法論科。
三、查被告為職業司機，平日以駕駛為業，為從事駕駛業務之人
    ，業據其於警詢中自承明白（見偵卷第五頁），並有道路交
    通事故調查表(二)當事人職業欄所載可憑（見偵卷第二十八頁
    ），是核被告所為，係犯刑法第二百八十四條第二項前段之
    業務過失傷害罪。又刑法上稱業務者，指吾人基於社會生活
    之地位，反覆繼續從事之社會活動而言。被告為職業司機既
    以反覆駕駛汽車之行為從事社會活動，不論其係駕駛自用或
    其他種類車輛，亦不問其駕車之目的為何，均不失為業務上
    行為之性質。（最高法院八十一年度台上字第八十五號、第
    一二二四號、八十九年度台上字第六七七四號、九十年度台
    非字第三四一號判決意旨參見），是起訴書起訴認被告係犯
    刑法第二百八十四條第一項前段之過失傷害罪，容有誤會，
    本院爰於起訴書所載之社會基本事實同一之情狀下，變更起
    訴法條。又審判長就被告被訴之犯罪事實為訊問時，依刑事
    訴訟法第九十六條前段規定，應與以被告辯明犯罪嫌疑之機
    會。此犯罪事實究該當於刑事實體法上如何之罪名，依調查
    證據，認定事實與適用法律所由生之結果定之。同法第九十
    五條第一款規定訊問被告前，有關罪名告知之義務，旨在使
    被告獲悉其現已被追訴或可能被訴（如起訴效力所及之潛在
    性事實）之犯罪事實，俾能由此而知為適切之防禦，及時提
    出有利之證據。此項告知義務之違反，係訴訟程序違背法令
    之一種，是否影響於判決結果，應以其有無妨害於被告防禦
    權之行使為判斷。倘被告對於被訴事實已知所防禦或已提出
    防禦，或事實審法院於審判過程中已就被告所犯罪名，應變
    更罪名之構成要件事實為實質之調查者，對被告防禦權之行
    使即無所妨礙，縱未告知罪名或變更後罪名，其訴訟程序雖
    有瑕疵，但顯然於判決無影響。本件就被告為職業司機，於
    下班期間駕駛自用小客車不慎撞擊告訴人致告訴人受有傷害
    之犯罪事實已為實質之調查，被告就此部分被訴犯行，亦已
    坦認，於其被訴事實，得以充分加以防禦，尚無虞軼出其防
    禦權之範圍。本院變更檢察官所引刑法第二百八十四條第一
    項前段起訴法條，改論為同條第二項前段之業務過失傷害罪
    名，僅係就此部分起訴之犯罪事實應該當於如何之罪名而為
    評價，雖未告知應變更之罪名，於被告之防禦權無所妨礙，
    非有突襲裁判之情，併此說明（最高法院九十七年度台上字
    第九一九號判決意旨參照）。又被告於案發後，留在事故現
    場，對於未發覺之犯罪，主動向處理事故之警員承認其係駕
    車肇事者，進而接受本院裁判，此有警方所製作之自首情形
    紀錄表一紙在卷可稽（參見偵卷第十九頁），是被告核已自
    首，依刑法第六十二條前段規定，減輕其刑。本院審酌被告
    本件所為過失犯行，造成告訴人受有前揭傷害，復依前揭診
    斷證明書所載，告訴人於九十八年八月二日住院，於九十八
    年八月六日出院，宜休養二週及門診複診之受傷害之程度，
    及被告無犯罪紀錄，有臺灣高等法院被告前案紀錄表存卷可
    稽，是素行非劣，又盱衡其智識、資力、本件過失程度、造
    成告訴人傷害程度、及因雙方對和解條件無法達成合意尚未
    與告訴人達成民事賠償之和解等一切情狀，茲量處如主文所
    示之刑，併諭知易科罰金之折算標準，以資懲儆。
據上論斷，應依刑事訴訟法第二百七十三條之一第一項、第三百
條、第二百九十九條第一項前段，刑法第二百八十四第二項前段
、第六十二條前段、第四十一條第一項前段，刑法施行法第一條
之一第一項、第二項前段，判決如主文。
本案經檢察官簡志祥到庭執行職務。
中    華    民    國    99    年    1     月    25    日
                    交通法庭    法  官  李釱任
上列正本證明與原本無異。
如不服本判決，應於判決送達後10日內敘明上訴理由，向本院提
出上訴狀 (應附繕本) ，上訴於臺灣高等法院。其未敘述上訴理
由者，應於上訴期間屆滿後20日內向本院補提理由書「切勿逕送
上級法院」。
                                書記官   陳秀慧
中    華    民    國    99    年    1     月    26    日
附錄本案論罪科刑法條全文
中華民國刑法第284條
因過失傷害人者，處 6 月以下有期徒刑、拘役或 5 百元以下罰
金，致重傷者，處 1 年以下有期徒刑、拘役或 5 百元以下罰金
。
從事業務之人，因業務上之過失傷害人者，處 1 年以下有期徒
刑、拘役或 1 千元以下罰金，致重傷者，處 3 年以下有期徒刑
、拘役或 2 千元以下罰金。

司法院資訊處製作；財團法人民間司法改革基金會備份。
